【裁判字號】    98,審訴,667
【裁判日期】    980828
【裁判案由】    毒品危害防制條例
【裁判全文】
臺灣士林地方法院刑事判決             98年度審訴字第667號
公  訴  人  臺灣士林地方法院檢察署檢察官
被      告  甲○○
上列被告因違反毒品危害防制條例案件，經檢察官提起公訴（98
年度毒偵字第1009號），被告為有罪之陳述，本院合議庭裁定改
行簡式審判程序，並判決如下：
    主  文
甲○○施用第一級毒品，累犯，處有期徒刑壹年貳月。
    事  實
一、甲○○前於民國87年間，因施用毒品案件，經依臺灣板橋地
    方法院裁定送勒戒處所觀察、勒戒後，認無繼續施用毒品之
    傾向，由臺灣板橋地方法院檢察署檢察官以87年度偵字第18
    478 號為不起訴處分確定；又於88年間，因施用毒品案件，
    經依本院裁定送觀察、勒戒後，認有繼續施用毒品之傾向，
    再經裁定令入戒治處所施以強制戒治，於88年8 月10日停止
    戒治處分出所，所餘期間付保護管束，嗣經撤銷保護管束，
    再令入戒治處所施以強制戒治，於89年12月9 日戒治期滿執
    行完畢釋放出所，刑責部分並由臺灣士林地方法院檢察署檢
    察官以88年度偵字第3729號提起公訴，經本院以88年度易字
    第641 號判決處有期徒刑5 月確定；又於90年間，因施用毒
    品案件，經依臺灣苗栗地方法院裁定令入戒治處所施以強制
    戒治，於92年5 月13日戒治執行完畢釋放出所，刑責部分並
    由臺灣苗栗地方法院檢察署檢察官以90年度毒偵字第1160號
    提起公訴，經臺灣苗栗地方法院以90年度易字第693 號判決
    處有期徒刑10月確定；又於91年間，因施用毒品案件，由臺
    灣臺中地方法院檢察署檢察官以91年度毒偵字第2176號提起
    公訴，經臺灣臺中地方法院以91年度訴字第2823號判決處有
    期徒刑8 月確定，經與上開徒刑合併定應執行有期徒刑1 年
    5 月確定，於93年9 月30日縮刑期滿執行完畢；又因施用毒
    品案件，經臺灣板橋地方法院以96年度訴字第3001號判決應
    執行有期徒刑1 年7 月確定。詎其仍不知悔改，於前案強制
    戒治執行完畢釋放後5 年內2 度再犯施用毒品罪，經法院判
    處罪刑確定後，復基於施用第一級毒品海洛因與第二級毒品
    甲基安非他命之犯意，於98年4 月27日上午11時許，在臺北
    市士林區○○○路○ 段社子公園廁所內，以將海洛因及甲基
    安非他命摻入香煙內點燃吸食之方式，同時施用海洛因及甲
    基安非他命1 次。嗣於98年4 月29日凌晨1 時40分許，在臺
    北市○○區○○路、廣州街口為警緝獲，經其同意採集尿液
    ，送檢驗結果呈嗎啡陽性反應與安非他命、甲基安非他命陽
    性反應，始悉上情。
二、案經臺北市政府警察局萬華分局報請臺灣士林地方法院檢察
    署檢察官偵查起訴。
    理  由
一、前揭犯罪事實，業據被告甲○○於偵查中、本院準備程序及
    審理時供認不諱，又被告為警查獲時，經採集其尿液送檢驗
    結果，呈嗎啡、安非他命及甲基安非他命陽性反應，有臺北
    市政府警察局偵辦毒品案件尿液檢體委驗單影本（編號：03
    4563號）及臺灣尖端先進生技醫藥股份有限公司98年5 月8
    日編號AC77124 號濫用藥物檢驗報告各1 紙在卷可稽，足徵
    被告自白與事實相符。本件事證明確，被告犯行堪以認定。
二、按毒品危害防制條例係於92年7 月9 日修正公布，自93年1
    月9 日起施行。修正後已刪除二犯及三犯之規定，一改修法
    前繁雜之處遇程序，僅將施用毒品者簡化區分為初犯、再犯
    ，並認施用毒品者係屬病患性犯人，以觀察、勒戒戒除其身
    癮，並以強制戒治去除其心癮。經觀察、勒戒或強制戒治執
    行完畢釋放後，若係5 年後再犯該條例第10條施用毒品罪者
    ，與同條例第20條第1 項、第2 項關於「初犯」之處理方式
    相同，檢察官應先聲請法院裁定令被告入勒戒處所觀察、勒
    戒，並視有無繼續施用毒品傾向，決定應予釋放、為不起訴
    之處分，或應聲請法院裁定令入勒戒處所強制戒治；若係5
    年內「再犯」同條例第10條施用毒品罪者，依同條例第23條
    第2 項規定，檢察官則應依法起訴。觀諸該條例第20條第3
    項之修正理由：「觀察、勒戒或強制戒治五年後再犯者，顯
    見前所實施之觀察、勒戒或強制戒治已足以遮斷其施用毒品
    之癮，為期自新及協助其戒除毒癮，對此五年後再犯者，爰
    明定仍適用初犯之規定，先經觀察、勒戒、強制戒治之程序
    。」及同條例第23條第2 項之修正理由：「為配合簡化施用
    毒品犯之刑事處遇程序，並鑑於經觀察、勒戒或強制戒治執
    行完畢釋放後五年內再犯者，其再犯率甚高，原據以實施之
    觀察、勒戒及強制戒治既已無法收其實效，自應施以刑事處
    遇。」顯然如施用毒品者係前經觀察、勒戒或強制戒治等治
    療程序執行完畢5 年後，始再施用毒品之「初犯」，因前所
    執行之觀察、勒戒或強制戒治已足收戒除毒癮之效，自應重
    新執行觀察、勒戒或強制戒治等治療程序，並於治療程序執
    行完畢後，由檢察官為不起訴處分，毋庸對之追訴處罰；反
    之，在「再犯」之情形，因其先前所為治療程序顯未能收戒
    斷毒癮之效，且考量施用毒品者之再犯率偏高，乃簡化其刑
    事處遇程序，而逕予追訴處罰，不再施以治療程序。參酌上
    開立法理由，修正毒品危害防制條例就施用毒品者，祇於「
    初犯」及「五年後再犯」2 種情形，有其追訴條件之限制，
    及須於初犯經觀察、勒戒或強制戒治釋放後，5 年內均無施
    用毒品之行為，始能認其前所實施之觀察、勒戒或強制戒治
    已足遮斷毒癮，而得於5 年後再犯時，再予適用初犯之規定
    ，重行觀察、勒戒等程序。倘5 年內已經再犯，被依法追訴
    處罰，縱其第3 次（或第3 次以上）施用毒品之時間在初犯
    釋放5 年以後，即與「5 年後再犯」之情形有別，且因已於
    「5 年內再犯」，顯見其再犯率甚高，原實施觀察、勒戒或
    強制戒治，已無法收其實效，而無5 年戒斷期之存在，自無
    再經觀察、勒戒及強制戒治之必要，應由檢察官逕行起訴，
    始符新法修正之本旨（最高法院95年度台非字第59號判決參
    照）。查被告前因施用毒品案件，經依臺灣苗栗地方法院裁
    定令入戒治處所施以強制戒治，於92年5 月13日戒治執行完
    畢釋放出所，刑責部分並經臺灣苗栗地方法院以90年度易字
    第693 號判決處有期徒刑10月確定；又於91年間，因施用毒
    品案件，由臺灣臺中地方法院以91年度訴字第2823號判決處
    有期徒刑8 月確定；又因施用毒品案件，經臺灣板橋地方法
    院以96年度訴字第3001號判決應執行有期徒刑1 年7 月確定
    ，有臺灣士林地方法院檢察署刑案資料查註紀錄表、全國施
    用毒品案件紀錄表及矯正簡表各1 份在卷可參，被告曾因施
    用毒品，經強制戒治執行完畢釋放後，5 年內2 度再犯施用
    毒品罪，並經法院判處罪刑確定，被告係4 犯施用毒品罪，
    雖在前案強制戒治執行完畢釋放5 年後，但參照上述判決意
    旨，仍應予追訴處罰。按海洛因係毒品危害防制條例第2 條
    第2 項第1 款所稱之第一級毒品，甲基安非他命為同條例第
    2 條第2 項第2 款所稱之第二級毒品。核被告施用海洛因、
    甲基安非他命之行為，係犯毒品危害防制條例第10條第1 項
    之施用第一級毒品罪及同條例第10條第2 項之施用第二級毒
    品罪。被告持有海洛因、甲基安非他命進而施用，其持有海
    洛因、甲基安非他命之低度行為應為施用海洛因、甲基安非
    他命之高度行為所吸收，不另論罪。被告一施用行為同時觸
    犯施用第一級毒品罪及施用第二級毒品罪，為想像競合犯，
    應依刑法第55條之規定從一重之施用第一級毒品罪處斷。又
    被告有事實欄所述犯罪科刑執行情形，有臺灣高等法院被告
    前案紀錄表附卷可參，其於有期徒刑執行完畢後，5 年內故
    意再犯有期徒刑以上之本罪，應依刑法第47條第1 項之規定
    論以累犯，並加重其刑。爰審酌被告有多次施用毒品之前科
    ，素行不佳，惟考量其僅施用海洛因及甲基安非他命一次及
    犯罪戕害自己身心健康，與犯罪後供認犯行之態度等一切情
    狀，量處如主文所示之刑。
據上論斷，應依刑事訴訟法第299 條第1 項前段、第273 條之1
第1 項，毒品危害防制條例第10條第1 項、第2 項，刑法第11條
前段、第55條、第47條第1 項，判決如主文。
本案經檢察官王巧玲到庭執行職務。
中    華    民    國    98    年    8     月    28    日
                  刑事第一庭法  官  周明鴻
以上正本證明與原本無異。
如不服本判決應於收受判決後10日內向本院提出上訴書狀，並應
敘述具體理由；其未敘述上訴理由者，應於上訴期間屆滿後20日
內向本院補提理由書（均須按他造當事人之人數附繕本）「切勿
逕送上級法院」。
                            書記官  丁梅芬
中    華    民    國    98    年    8     月    28    日
附錄論罪科刑法條：
毒品危害防制條例第10條
施用第一級毒品者，處 6 月以上 5 年以下有期徒刑。
施用第二級毒品者，處 3 年以下有期徒刑。


司法院資訊處製作；財團法人民間司法改革基金會備份。
